高雄高等行政法院裁定　　　　　　　　　　　　　　　九十三年度簡字第二三０號
　　原　　　告　甲○○
　　被　　　告　內政部警政署國道公路警察局第五警察隊
右當事人間因違反道路交通管理處罰條例事件，提起行政訴訟。本院裁定如左︰
　　主  文
原告之訴駁回。
訴訟費用由原告負擔。
　　理  由
一、按訴訟事件不屬行政法院之權限者，行政法院應以裁定駁回之。行政訴訟法第一
    百零七條第一項第一款定有明文。又行政訴訟法第二條規定：「公法上之爭議，
    除法律別有規定外，得依本法提起行政訴訟。」乃明示公法上爭議事件，原則上
    均得依該法所定各種訴訟類型提起行政訴訟；惟性質上雖屬公法爭議事件，然因
    法律另有特別規定者，即應依其他訴訟程序救濟，而不得依行政訴訟法提起行政
    訴訟，此觀該條立法意旨自明。次按「汽車駕駛人之行為有左列情形之一，當場
    不能或不宜攔截製單舉發者，得對汽車所有人逕行舉發處罰：‧‧‧六、其他違
    規行為經以科學儀器取得證據資料者。前項逕行舉發，應記明車輛牌照號碼、車
    型等可資辨明之資料，查明汽車所有人姓名或名稱、住址後，製單舉發處罰之。
    ‧‧‧。」「本條例所定罰鍰之處罰，行為人接獲違反道路交通管理事件通知單
    後，於十五日內得不經裁決，逕依第九十二條第三項之罰鍰基準規定，向指定之
    處所繳納結案；不服舉發事實者，應於十五日內，向處罰機關陳述意見；其不依
    通知所定期限前往指定處所聽候裁決，且未依規定期限繳納罰鍰結案或向處罰機
    關陳述意見者，處罰機關得逕行裁決之。」道路交通管理處罰條例第七條之二及
    第九條第一項分別定有明文。另「違反本條例之行為，由左列機關處罰之：一、
    第十二條至第六十八條由公路主管機關處罰。二、第六十九條至第八十四條由警
    察機關處罰。前項處罰於裁決前，應給予違規行為人陳述之機會。第一項第一款
    之處罰，公路主管機關應設置交通裁決單位辦理；其組織規程由交通部、直轄市
    政府定之。」「受處分人，不服第八條主管機關所為之處罰，得於接到裁決書之
    翌日起十五日內，向管轄地方法院聲明異議。法院受理前項異議，以裁定為之。
    不服前項裁定，受處分人或原處分機關得為抗告。但對抗告之裁定不得再抗告。
    」復為行為時道路交通管理處罰條例第八條及第八十七條所明定。故而，因違反
    道路交通管理處罰條例第十二條至第六十八條規定而受處罰者，其案件性質上雖
    屬公法事件，但依同條例第八十七條規定，受處分人如對該條例第八條主管機關
    所為之處罰不服，應向管轄之地方法院（普通法院）聲明異議；是關於此等交通
    違規處罰事件之救濟即應循向普通法院聲明異議之程序為之，而此即行政訴訟法
    第二條所稱「除法律別有規定外」之情形。又此類交通違規處罰案件，應循普通
    訴訟程序之途徑尋求救濟，復經司法院釋字第四一八號解釋認其與憲法第十六條
    保障人民訴訟權之意旨並無牴觸在案。是因違反道路交通管理處罰條例第十二條
    至第六十八條規定而受處罰案件之救濟，並非屬行政法院權限之事件甚明。
二、原告起訴意旨略以：原告於民國（下同）九十三年四月四日十一時二十八分許行
    經國道十號公路西向一二．七公里處，遭被告偷拍而以九十三年四月十九日公警
    局交字第ＺＥＥ５０７２７９號舉發違反道路交通管理事件通知單舉發，嗣經高
    雄市政府九十三年六月三十日高市府交裁字第裁３２─ＺＥＥ５０７２７９號違
    反道路交通管理事件裁決書裁處原告罰鍰。然依被告據以舉發之照片觀之，可知
    被告儀器操作之不可靠性，且被告又將之架設於路旁欄柵不足一公尺高度之下方
    ，隱藏於駕駛人行車時無法注意之處，此舉與偷拍無異。又被告未依行政院暨所
    屬各機關處理人民陳情案件要點第十一點規定，於法定期間內處理原告之訴願，
    是為期限無效。故被告縱屬有理，然因其行政程序處理逾越除斥期限，視同無效
    。爰提起本件行政訴訟，聲明求為判決：請求內政部警政署國道公路警察局公警
    局交字第ＺＥＥ５０７２７９號舉發違反道路交通管理事件通知單及高雄市政府
    高市府交裁字第裁３２─ＺＥＥ５０７２７９號違反道路交通管理事件裁決書，
    為無效並撤銷等語。惟查，被告九十三年四月十九日公警局交字第ＺＥＥ５０７
    ２７９號舉發違反道路交通管理事件通知單，係因原告所有之ＸＳ－１８４１號
    自用小客車，於九十三年四月四日在高速公路經雷達測定超速行駛，經被告以其
    違反道路交通管理處罰條例第三十三條第一項規定，依同條例第七條之二之規定
    逕行舉發。另高雄市政府九十三年六月三十日高市府交裁字第裁３２─ＺＥＥ５
    ０７２７９號違反道路交通管理事件裁決書，則係對前開超速行駛逕行舉發事件
    所為之裁決，有該等舉發通知單及裁決書附卷可稽；是本件原告所爭執者，均係
    因原告違反道路交通管理處罰條例第三十三條第一項規定，經依行為時道路交通
    管理處罰條例第七條之二及第八條規定所為之裁罰處分；是原告如不服此裁罰處
    分，依前述道路交通管理處罰條例第八十七條第一項規定，係應循向管轄地方法
    院聲明異議之途徑請求救濟；故本件原告所爭執之事項，並非屬本院權限之事件
    ，原告向本院提起本件訴訟，難認為合法，應予駁回。
三、依行政訴訟法第一百零七條第一項第一款、第一百零四條、民事訴訟法第九十五
    條、第七十八條，裁定如主文。
中　　　華　　　民　　　國    九十三　　年　  　七　　　月　　二十九　　日
                              高雄高等行政法院第一庭
                                          法      官　  簡慧娟
右為正本係照原本作成。
如不服本裁定，應於送達後十日內，向本院提出抗告狀並表明抗告理由，如於本裁定
宣示後送達前提起抗告者，應於裁定送達後十日內補提抗告理由書（須按他造當事人
人數附繕本）。
提起抗告應繳納送達用雙掛號郵票六份（每份三十四元）。
中　　　華　　　民　　　國    九十三　　年　  　七　　　月　　二十九　　日
                                          法院書記官    楊曜嘉
附註：
行政訴訟法第二百三十五條（第一項、第二項）：
對於適用簡易程序之裁判提起上訴或抗告，須經最高行政法院之許可。
前項許可，以訴訟事件所涉及之法律見解具有原則性者為限。
